【裁判字號】    92,判,662
【裁判日期】    920529
【裁判案由】    營利事業所得稅
【裁判全文】
最  高  行  政  法  院  判  決                    九十二年度判字第六六二號
    上  訴  人  桂林貿易股份有限公司
    代  表  人  甲○○
    被 上訴 人  財政部臺北市國稅局
    代  表  人  乙○○
右當事人間因營利事業所得稅事件，上訴人對於中華民國九十年十二月二十八日臺北
高等行政法院九十年度訴字第四二五號判決，提起上訴，本院判決如左：
    主  文
上訴駁回。
上訴審訴訟費用由上訴人負擔。
    理  由
上訴人之上訴意旨略謂：
一、爭訟標的之憑證均已合法取得，應將原判決廢棄：所得稅法第二十四條規定：「
    營利事業所得之計算，以其本年度收入總額減除各項成本費用、損失及稅捐後之
    純益額為所得額」，營利事業所得稅查核準則第七十四條第一項規定：「旅費支
    出，應提示詳載逐日前往地點，訪洽對象及內容等之出差報告單及相關文件，足
    資證明與營業有關，其未能提示者應不予認定。」，及依同準則第七十一條第十
    一項規定：「因業務需要延時加班發給加班費，應有加班紀錄，以憑認定；其未
    提供加班紀錄或超出勞動基準法第三十二條所訂定之標準部分，仍應按薪資支出
    列帳，並應依規定合併各該員工之薪資所得扣繳稅款」。基於上開規定，納稅義
    務人，凡能提示合法憑證，且符合相關法令之規定者，該項目申報之費用均可合
    法認列。上訴人於提起行政訴訟第一審，於言詞辯論之時，已將相關憑證文據提
    示於被上訴人，惟因審理法官，對於稅務法令之生疏及強烈之主觀意識，不給予
    上訴人有任何陳述之機會。且即使當場提示，審理法官僅聽信於被上訴人之說詞
    ，對於提交之憑據、文件則視若無睹，上訴人惟有求助於大院，祈盼主持正義，
    分辨事實真相，以維護租稅法律主義之真諦。
二、出差旅費報告單即足資證明有出差之事實及與營業有關：上訴人係以進口美國SP
    ARTAN 大客車底盤，再委託日億車體公司（座落桃園縣中壢工業區），建大汽車
    工業公司（嘉義縣）、大富車體公司（台南縣）等車體打造業者打造車體，而上
    訴人為掌握車體打造進度，須瞭解打造車體之品質是否符合當初訂購時之標準及
    條件，以及在打造完成時進行試車，凡此情形發生時，均須由上訴人之相關業務
    人員自備運輸工具或租用車輛陪同前往車體打造工廠，其流程及打造過程之相片
    十一張，此等證據在在證明確有交通往返之必要性。另外會發生旅費之情況為，
    在交車後因品質瑕疵，須由上訴人陪同前往作保固維修。除了前開業務所需之出
    差之外，尚有因業務需要之出差及交通費，例如業務開發、驗車裝船等，以下謹
    將上訴人八十三年度交通旅費支出一、五○二、七○七元之支出明細列示如下：
    石油公司加油費用                    三二、二三○元
    打造車體完成之新車加油費            四六、一一二元
    租用車輛陪同客戶測試新車            二八八、二四一元
    租用車輛保固維修                    五六一、七○八元
    租用車輛陪同國外供應商開發業務      三一二、三二二元
    出差國外機票驗車裝船等事項          二二四、三八一元
    國內出差機票開發會勘                三七、七一三元
    合計                                一、五○二、七○七元
    由前開因業務需要而有支出之事實之外，再配合稅法規定所要求之憑證，除在行
    政法院第一審已檢附之文件外，再檢附八十三年度十月份「出差旅費報告表」以
    供查證之用，倘大院要求上訴人提示八十三年度其餘十一個月份之出差旅費報告
    表，不論是正本或影本，上訴人皆很樂意遵示提供前揭資料及憑證，以證明旅費
    支出之合法性。
三、上訴人於復查及訴願階段對於交際費均有主張，被上訴人所答辯之理由絕非事實
    。上訴人於復查及訴願階段對於交際費一再主張前開被上訴人擅自自旅費轉入交
    際費之支出，絕非交際應酬及餽贈之支出，其本質依據商業會計法之宗旨及精神
    ，仍應歸類為旅費。此等主張之事實及理由，竟然被不負責任的官員一再扭曲。
    被上訴人於原審答辯時一再誤導審理法官，致使審判長作出不當之判決，為證明
    確有誤判之事實，敬請參閱原判決中被上訴人之答辯內容：「且原告於復查及訴
    願階段，均未主張轉列交際費之八○二、八八九元應予轉回旅費，是本部份於復
    查階段已告確定，原告所訴，核無足採」。敬請大院查明實情，免受被上訴人錯
    誤訊息之誤導，而使上訴人蒙受不白之冤。四、有加班之事實且上訴人當庭請求
    員工作證，悍遭否決，致未准認列：上訴人因委託會計業者代為記帳，因專業不
    足，致有漏登會計紀錄之事實，此乃不容否認者，惟「稽核機關於進行調查或復
    查時，納稅義務人未提示證明所得額之帳簿文據者，依所得稅法第八十三條規定
    ，固得依查得之資料或同業利潤標準，核定其所得額，惟納稅義務人如已提供有
    關資料，稽核機關自即應就其提供之資料調查認定，不得仍援前開規定，而核定
    其所得額。」（行政法院五十六年判字第十八號判例參照）。上訴人既已將漏登
    之相關會計分錄補登完成及提示與加班費有關之憑據，理當依據前開判例予以核
    實認定，始符法允。再者，原判決謂：「．．．縱有支付加班費薪資，亦未依法
    予以扣繳等情．．．」。查上訴人八十三年度支付之加班費，均未超過勞動基準
    法第三十二條及財政部七十四年五月二十九日（七四）台財稅字第一六七一三號
    函規定，男士一個月加班總時數不得超過四十六小時；女士不得超過二十四小時
    。除此之外，依前揭財政部函釋固定假日、例假日、特別休假日執行職務所支領
    之加班費，可不計入「每月平日延長工作總時數」之內。基於前開規定，上訴人
    八十三年度所支付給員工之加班費均未超過前開標準，自是，當無扣繳之義務及
    責任，原審法院聽信被上訴人之不當理由，作出不利於上訴人之判決，深感遺憾
    。五、無過失責任自當免罰：上訴人八十三年度營利事業所得稅結算申報案，因
    用人不當而致產生稅務申報上之若干瑕疵，情節尚屬輕微，且因系爭旅費、交際
    費及加班費均有支出之事實，且上訴人之員工主動出具切結書及願意親臨庭上陳
    述加班之事實，惟遭原審法院悍然拒絕，致上訴人之冤情未能獲得排解，實非公
    道。有關上訴人主張無過失責任應准免罰之具體理由，已在原審之起訴理由中陳
    述甚詳。為闡明原審法院適用法令不當，暨祈能當場陳述事實，敬請准予依行政
    訴訟法第二五三條第二項第一款及第二款之規定為言詞辯論。請判決廢棄原判決
    ，並撤銷原處分及訴願決定等語。
被上訴人則以：本件前經原審判決略以：按當事人主張事實，須負舉證責任，倘其所
提出之證據，不足為主張事實之證明，自不能認其主張之事實為真實，行政法院（現
改制為最高行政法院）三十九年判字第二號判例參照。經查旅費部分，上訴人迄未提
出詳載逐日前往地點、訪洽對象及內容等之出差報告單及相關文據、憑證，空言主張
卻始終未提出任何相關事證證明，揆之前開判例，自難謂其已盡舉證責任，所言殊難
採信。加班費部分，上訴人所提出之補登現金帳、補登加班費分類帳、加班紀錄表等
，均係遭被上訴人查獲後始補登提出，其真實性已不無存疑，且上訴人總分類帳中並
無設置加班費科目，現金帳亦無支付或轉帳之紀錄，其無支付加班費之事實，至為顯
然。況所補提加班紀錄表，並未詳細登載加班工作內容等相關流程，復無加班人員簽
到退紀錄，自無足取。至罰鍰部分，因加班費部分不予認定已如上述，縱上訴人所稱
係因會計人員疏忽，並無惡意一節屬實，因行政違章不以出於故意為必要，其委任人
員之過失，仍無免於違章責任之成立，是被上訴人依法處以罰鍰，於法並無不合。從
而本件被上訴人將系爭旅費、加班費予以剔除，並就虛報費用課處罰鍰，揆諸所得稅
法第二十四條第一項規定，及營利事業所得稅查核準則第六十二條、第六十七條第二
款、第七十一條第十三款、第七十四條等規定，並無違誤，乃駁回上訴人之訴。揆之
原判決理由，並無適用法規不當情事，茲上訴人對之縱有爭執，依改制前行政法院六
十一裁字第一五三號及六十二年度判字第六一○號判例之意旨，要難謂為適用法規錯
誤或不當，是本案應無行政訴訟法第二百四十三條第一項之判決違背法令情事，自無
依行政訴訟法第二百四十二條規定提起上訴之要件。據上論述，本件原判決並無違誤
，上訴顯無理由，請判決駁回上訴人之訴等語，資為抗辯。
原審斟酌全辯論意旨及調查證據之結果，以：經查本件旅費部分，上訴人雖主張其係
進口大客車底盤，再委託車體業者打造車體，為掌握進度、品質、試車、保固及維修
等，故需租車陪同客戶前往車體打造工廠，旅費支出自為業務所必需等語，惟上訴人
迄未提出詳載逐日前往地點、訪洽對象及內容等之出差報告單及相關文據、憑證，自
啟人疑竇。縱上訴人所稱係業務必要費用一節為真，衡情當有相關業務內容之明細及
出差之流程暨相關費用之支出等，然上訴人空言主張卻始終未提出任何相關事證證明
，揆之行政法院（現改制為最高行政法院）三十九年判字第二號判例，自難謂其已盡
舉證責任，所言殊難採信。而加班費部分，因上訴人所提出之補登現金帳、補登加班
費分類帳、加班紀錄表等，均係遭被上訴人查獲後始補登提出，其真實性已不無存疑
；且上訴人總分類帳中並未設置加班費科目，現金帳亦無支付或轉帳之紀錄，其無支
付加班費之事實，至為顯然。況所補提加班紀錄表事由欄僅以「文件彙整管理」、「
帳務整理」、「資料彙整」、「與客戶洽商」、「車輛維修」等字樣概要記載，並未
詳細登載加班工作內容等相關流程，復無加班人員簽到退紀錄，自無足取。參以上訴
人亦不否認所列載加班人員中不乏於加班期間尚未正式到任就職者，及縱有支付加班
費薪資，亦未依法予以扣繳等情，自難信其所言為實在，是被上訴人將該部分予以剔
除，尚非無據。至罰鍰部分，因加班費部分不予認定已如上述，縱上訴人所稱係因會
計人員疏忽，並無惡意一節屬實，因行政違章不以出於故意為必要，其委任人員之過
失，仍無免於違章責任之成立，是被上訴人依法處以罰鍰，於法並無不合。從而本件
被上訴人將系爭旅費、加班費予以剔除，就加班費部分課處罰鍰，揆諸所得稅法第二
十四條第一項及行為時營利事業所得稅查核準則第六十二條、第六十七條第二項、第
七十一條第十三款及第七十四條規定，並無違誤，訴願決定予以維持，亦無不合，因
而認上訴人前訴訟程序之訴為無理由，將訴願決定及原處分維持，並駁回上訴人前訴
訟程序之訴，核無違誤。上訴論旨，仍執前詞，主張系爭旅費、交際費及加班費均有
支出之事實，應予認列；又上訴人對會計人員虛報加班費之申報瑕疵，為無過失，依
司法院釋字第二七五號解釋意旨，不應受罰云云，業經上訴人於原審提出，為原審所
不採，並於判決理由項下記明理由，上訴意旨係對原審取捨證據、認定事實職權之行
使，有所指摘，並據以聲明將原判決廢棄，難認有理由，應予駁回。又上訴人係於被
上訴人第二次核定剔除旅費六八七、一一八元時，始申請復查，有本院卷附上訴人八
十八年八月四日復查理由書二、(1)、1.、旅費及2.、交際費部分之說明可稽，上訴意
旨略謂，上訴人於復查階段，已主張轉列交際費之八○二、八八九元應予轉回旅費云
云，核與事實不符，併予指明。
據上論結，本件上訴為無理由，爰依行政訴訟法第二百五十五條第一項、第九十八條
第三項前段，判決如主文。
中    華    民    國    九十二      年      五        月      二十九    日
                    最 高 行 政 法 院  第 二 庭
                                審 判 長 法  官      陳  石  獅
                                         法  官      劉  鑫  楨
                                         法  官      彭  鳳  至
                                         法  官      高  啟  燦
                                         法  官      黃  合  文
右  正  本  證  明  與  原  本  無  異
                                         法院書記官  王  福  瀛
中    華    民    國    九十二      年      六        月      六        日


司法院資訊處製作；財團法人民間司法改革基金會備份。
